【裁判字號】    98,簡上,658
【裁判日期】    990709
【裁判案由】    著作權法
【裁判全文】
臺灣板橋地方法院刑事判決             98年度簡上字第658號
上  訴  人
即  被  告  丙○○
            甲○○
            丁○○
上列被告等因違反著作權法案件，不服本院於民國98年3 月5 日
以97年度簡字第8545號所為第一審刑事簡易判決（偵查案號：臺
灣板橋地方法院檢察署97年度偵字第3942、9245號），提起上訴
，經本院管轄第二審合議庭審理，判決如下：
    主  文
上訴均駁回。
    事實及理由
一、本件經本院管轄第二審之合議庭審理結果，認第一審以被告
    丙○○、甲○○、丁○○3 人均係犯著作權法第92條之擅自
    以公開演出之方法，侵害他人之著作財產權罪，而判處被告
    丙○○、甲○○各拘役30日，被告丁○○拘役35日，如易科
    罰金均以新臺幣（下同）1 仟元折算1 日，並沒收金嗓伴唱
    機乙台、遙控器乙個及點歌本乙本，經核其認事用法及量刑
    均無不當，應予維持，並引用第一審簡易判決書記載之事實
    、證據及理由（如附件）。
二、訊據被告丙○○、甲○○、丁○○3 人均矢口否認上開犯行
    ，被告丙○○辯稱：伊不懂什麼叫公播證，也不知道是什麼
    意思，伊是請丁○○幫伊辦的，伊不知道樓下的也要辦，要
    一機一證，伊只知道付押金、租金給丁○○，但丁○○從未
    向伊說過要一機一證云云；被告甲○○辯稱：伊只是在「儷
    萊卡拉OK店」內幫傭、打雜，並沒有實際參與經營，本件案
    發時丙○○還沒來，伊看到警察在樓下，才跟著下去看，但
    當時樓下並沒有營業云云；被告丁○○則辯稱：伊沒有刻意
    閃躲公播證，公播證並不是伊公司要辦的，是店家給伊公司
    錢，伊公司才幫店家去辦，並不是伊公司的事，且當初與丙○○所簽的合約書已經載明云云。經查：
  (一)被告丙○○擔任負責人所開設上開「儷萊卡拉OK店」，經證
    人即告訴人財團法人台灣音樂著作權人聯合總會（下稱聯合
    總會）之代理人乙○○於上開時地喬裝客人在其地下室10號
    包廂內點歌消費，而查獲未經告訴人聯合總會授權取得公播
    證之型號CP X900 （惟扣押物品目錄表上誤載為CPX300），
    機號00000000號之金嗓伴唱機乙台、型號RX600 之遙控器乙
    個及藍色外皮之點歌本乙本乙情，業據被告丙○○、甲○○
    、丁○○3 人於本院審理時均不否認在卷，並據證人乙○○
    、戊○○2 人先後於本院審理時均證述明確（見本院卷98年
    12月16日審判筆錄），復有台北縣政府海山分局新海派出所
    96年12月17日扣押筆錄、扣押物品目錄表、告訴人聯合總會
    所提出告訴狀及其所附著作權仲介團體設立許可證影本、經
    濟部智慧財產局93年3 月1 日函影本、法人登記證書影本、
    會員名單影本各乙份、音樂著作財產權專屬授權委託管理契
    約書暨授權歌曲曲目影本3 份及告訴代理人乙○○於上開時
    地喬裝消費時所拍攝之現場照片9 紙（見97年度偵字第3942
    號卷第55至58頁）及上開型號CPX900（惟扣押物品目錄表上
    誤載為CPX300乙情，業據證人乙○○於本院98年12月16日審
    判筆錄中證述明確），機號00000000號之金嗓伴唱機乙台、
    型號RX600 之遙控器乙個及藍色外皮之點歌本乙本，在卷可
    稽，足堪認定。
  (二)雖被告丙○○、甲○○2 人均辯稱查獲時上開「儷萊卡拉OK
    店」之地下室並未插電開放營業，係乙○○自己說樓上太吵
    ，要下樓等朋友來，就直接走到地下室云云，惟告訴代理人
    乙○○於上開時地喬裝客人前往上開「儷萊卡拉OK店」內後
    ，係由店內員工帶他至地下一樓10號包廂內點歌消費，而非
    乙○○自行前往地下室消費乙情，業據證人乙○○於本院審
    理時證述綦詳（見本院卷98年12月16日審判筆錄），且揆諸
    一般營業店家之常情，若上開「儷萊卡拉OK店」之地下室果
    無提供客人消費使用之情形，乙○○焉能自行強要前往地下
    室消費之可能，而告訴代理人乙○○於上開時地前往上開「
    儷萊卡拉OK店」地下室10號包廂內後，除確有點選「風飛沙
    」、「連杯酒」、「月圓思情」、「男人心女人情」、「雙
    人枕頭」、「一條手巾仔」、「情難斷夢抹醒」「春天那會
    這呢寒」8 首歌曲，並有當時扣案之藍色外包點歌本內頁影
    本8 紙（見98年度偵字第3942號卷第65至72頁），業據證人
    乙○○到院證述明確（見本院卷98年12月16日審判筆錄）外
    ，並有換取新台幣（下同）500 元零錢（按上開伴唱機係採
    投幣方式點選歌曲）及叫送「茶、小菜、水果、烤魷魚、台
    灣啤酒、青菜（此項係招待，加上清潔費200 元、包廂費60
    0 元及服務費400 元，合計消費2800元）」等消費，此亦有
    告訴代理人乙○○所提出「白鈴（即指被告丙○○）」之名
    片及上開「儷萊卡拉OK店」所書立之消費收據各乙紙（見98
    年度偵字第3942號卷第60頁）可佐，且上開消費收據上亦經
    店家載明「桌號：B1」等語在卷，復有上開告訴人乙○○於
    上開時地喬裝消費時所拍攝之上開現場照片9 紙可憑，足證
    上開「儷萊卡拉OK店」之地下室於告訴代理人乙○○喬裝客
    人前往消費時，並無未開放營業使用之情形。被告丙○○、
    甲○○2 人上開所辯，顯均係事後卸責之詞，不足採信。
  (三)另被告甲○○雖另辯稱他只是在上開「儷萊卡拉OK店」內幫
    傭、打雜，並沒有實際參與經營，他不是老闆，也不是現場
    負責人云云，惟被告於警詢及偵查中均供稱他是現場負責人
    ，白天營業時間都是他在看店，直到被告丙○○來接為止及
    是他在管理等語（見97年度偵字第3942號卷第11、80頁）明
    確，且台北縣政府警察局海山分局新海派出所警員戊○○於
    上開時地前往上開「儷萊卡拉OK店」之地下室執行扣押上開
    型號CPX900（惟扣押物品目錄表上誤載為CPX300），機號00
    000000號之金嗓伴唱機乙台、型號RX600 之遙控器乙個及藍
    色外皮之點歌本乙本時，亦係由「受執行人：甲○○」親自
    簽名捺印其上，此有上開扣押筆錄乙份可佐，足認被告甲○○於上開「儷萊卡拉OK店」之白天營業時間內，其地位應等
    同於被告即負責人丙○○，即在被告丙○○尚未到場接手之
    前，應係由被告甲○○負責主導經營上開「儷萊卡拉OK店」
    之一切事務，即被告甲○○確係所謂「現場負責人」，否則
    被告甲○○應無於警詢及偵查中主動供稱他是現場負責人，
    白天營業時間都是他在看店，直到被告丙○○來接為止等語
    之必要及可能，是被告甲○○事後於本院審理時改稱其只是
    在上開「儷萊卡拉OK店」內幫傭、打雜，並沒有實際參與經
    營，他不是老闆，也不是現場負責人云云，顯亦係事後卸責
    之詞，不足為有利被告認定之依據。
  (四)而證人許文玲於偵查中雖證稱告訴代理人當天來就直接往包
    廂走，她有說當天包廂沒有營業云云，不僅核與證人乙○○
    上開證述之情節不符，亦核與本院上開認定之情節有違，顯
    係事後迴護被告丙○○、甲○○2 人之詞，自不足採信。茲
    被告丙○○、甲○○2 人於上開時地既係輪流（即分夜間班
    、白天班）負責上開「儷萊卡拉OK店」之實際經營，且告訴
    代理人乙○○復係於被告丙○○尚未到場接手前，即被告甲○○尚在負責現場營業之時間內喬裝客人到場點歌消費，則
    被告甲○○就上開「儷萊卡拉OK店」於上開時地遭查獲違反
    著作權法之犯行，自應與被告丙○○其人負有犯意聯絡及行
    為分擔之共同正犯罪責，亦堪認定。
  (五)至於被告丁○○雖辯稱他沒有刻意閃躲公播證，公播證並不
    是他們公司要辦的，是店家給他們公司錢，他們公司才幫店
    家去辦，並不是他們公司的事，且當初與被告丙○○所簽的
    合約書已經載明云云，惟查被告丁○○乃音律影音企業行之
    員工，負責從事影音伴唱機之出租業務，此有音律影音企業
    行與被告丙○○於96年1 月13日所共同簽立之「租賃合約書
    」影本乙份可憑，且該合約書中第4 條亦約定「承租人應辦
    理營利事業登記證、『公播證』及使用正版合法版權歌曲。
    ....」等語（見98年度偵字第3942號卷第53頁）明確，被告
    丁○○確曾為被告丙○○即上開「儷萊卡拉OK店」向告訴人
    聯合總會申請取得店內另台機號00000000號伴唱機之公開演
    出授權證書乙節，亦據被告丙○○於本院審理時證述明確，
    並為被告丁○○所不否認在卷，此亦有上開機號00000000號
    伴唱機之公開演出授權證書影本及其電腦伴唱機公開演出授
    權證書申請暨切結書影本各乙紙可佐，則被告丁○○對告訴
    人聯合總會針對電腦伴唱機之公開演出授權，係採所謂「一
    機一證」之做法，自應無法諉為不知，足堪認定。
  (六)又被告丁○○於上開時地除出租上開伴唱機予被告丙○○即
    上開「儷萊卡拉OK店」公開演出使用外，另與被告丙○○就
    上開「儷萊卡拉OK店」內伴唱機之投幣收入所得，亦屬「對
    分所得」、「對分拆帳」乙情，業據被告丙○○、甲○○於
    偵查中供述綦詳見98年度偵字第3942號卷第80頁），且互核
    一致，被告即現場負責人甲○○亦供稱機台是丁○○寄放等
    語（見98年度偵字第3942號卷第80頁），是被告丁○○就上
    開「儷萊卡拉OK店」之經營，顯非單純僅係出租上開伴唱機
    供被告丙○○公開演出使用而已，而已係屬「共同經營」之
    關係，至為顯然，則被告丁○○就上開「儷萊卡拉OK店」於
    上開時地遭查獲違反著作權法之犯行，自應與被告丙○○、
    甲○○2 人負有犯意聯絡及行為分擔之共同正犯罪責，亦堪
    認定。被告丁○○上開所辯，應係事後卸責之詞，亦不足採
    信。
  (七)綜上所述，被告丙○○、甲○○、丁○○3 人上開犯行均臻
    明確，應予依法論科。另本案於警方偵辦中曾查扣上開型號
    CPX900（惟扣押物品目錄表上誤載為CPX300），機號000000
    00號之金嗓伴唱機乙台、型號RX600 之遙控器乙個及藍色外
    皮之點歌本乙本，惟均經警方於當日即發交被告丁○○保管
    ，此有被告丁○○所簽立之96年12月18日代保管條乙紙為憑
    ，詎於本院審理時因有勘驗上開查扣物之必要，而命被告丁○○返還上開查扣物予當時發交保管之台北縣政府警察局海
    山分局新海派出所時，被告丁○○竟提出無法證明確為當初
    警方所發交其代保管之型號CPX900（惟扣押物品目錄表上誤
    載為CPX300），機號00000000號之金嗓伴唱機乙台，甚至被
    告丁○○先後所提出之點歌本3 本，經本院檢視後，亦均確
    非當時查扣之上開藍色外皮點歌本，此有本院99年6 月10日
    審判筆錄載明甚詳，被告丁○○此部分所為是否另涉刑法第
    138 條之毀棄、損壞或隱匿公務員職務上委託第三人掌管之
    物品罪嫌，應移由偵查機關另案偵查，附此敘明。
三、本件原審以被告丙○○、甲○○、丁○○3 人均係犯著作權
    法第92條之擅自以公開演出之方法，侵害他人之著作財產權
    罪事證明確，並審酌被告3 人上開犯罪之動機、目的、手段
    、對告訴人著作財產權人所生危害及被告犯罪後之態度等一
    切情狀，分別判處被告丙○○、甲○○各拘役30日，被告丁○○拘役35日，並諭知如易科罰金均以新臺幣1 千元折算1
    日，本院認原審之認事用法均無違誤，且其刑罰裁量權之行
    使，亦稱平允妥適。茲被告3 人不服原審判決，均提起上訴
    ，揆諸上述，均無理由，應予駁回。
據上論斷，應依刑事訴訟法第455 條之1 第1 項、第3 項、第36
8 條、第373 條，判決如主文。
本案經檢察官黃筵銘到庭執行職務
中    華    民    國    99    年    7    月    9     日
            刑事第七庭  審判長法  官  戴嘉清
                              法  官  曹惠玲
                              法  官  林晏鵬
以上正本證明與原本無異
不得上訴。
                              書記官  陳映孜
中    華    民    國    99    年    7     月    14    日
附錄法條：著作權法第92條
 著作權法第92條
擅自以公開口述、公開播送、公開上映、公開演出、公開傳輸、
公開展示、改作、編輯、出租之方法侵害他人之著作財產權者，
處 3 年以下有期徒刑、拘役、或科或併科新臺幣 75 萬元以下
罰金。

司法院資訊處製作；財團法人民間司法改革基金會備份。
